【裁判字號】    97,竹勞簡,2
【裁判日期】    971202
【裁判案由】    給付資遣費
【裁判全文】
臺灣新竹地方法院民事判決             97年度竹勞簡字第2號
原      告  乙○○
被      告  溫詠竣
訴訟代理人  彭火炎律師
            張玉琳律師
上列當事人間給付資遣費事件，本院於民國97年11月11日言詞辯
論終結，判決如下：
    主      文
被告應給付原告新臺幣壹拾萬陸仟參佰元。
原告其餘之訴駁回。
訴訟費用由被告負擔新台幣壹仟壹佰肆拾元，餘新台幣柒佰肆拾
元由原告負擔。
本判決第一項得假執行，但被告如於假執行程序前，以新臺幣壹
拾萬陸仟參佰元或同額之聯邦商業銀行可轉讓定期存單為原告預
供擔保，得免為假執行。
原告其餘假執行之聲請駁回。
    事實及理由
一、原告主張：
（一）原告乙○○自民國（下同）94年4月1日起，與被告溫詠竣
      訂立聘僱契約，受僱在甲○○○○擔任廚師工作，惟被告
      於96年6月21日以整理餐廳內部為由，通知原告因餐廳營
      運不佳暫時休息在家等候，並自96年7月1日起未付薪資，
      惟至96年7月28日，原告竟以簡訊方式通知原告不續聘，
      為此請求被告給付資遣費即1個月薪資新台幣（下同）55,
      000元，預告工資1個月55,000元，及自96年7月1日起至同
      年月28日止積欠之薪資51,300元。又被告未替原告加入勞
      健保，而由原告以新竹市廚師公會名義參加健保，被告承
      諾每月補貼原告1000元，惟自95年7月起被告即未依約補
      貼，爰一併請求被告1年之補貼費用12,000元，以上合計
      173,300元。
（二）伊並未曠職，伊於96年6月22日下午還打電話給被告，約
      其次日中午在甲○○○○商談後續工作事宜。嗣兩造於同
      年月23日中午在餐廳見面後，被告稱因餐廳營運不善需暫
      時休息，讓其思考後續走向，並允諾6月30日前給答案。
      當天伊有告知被告，既然不用上班，伊於6月26日要出國
      散心，被告亦表同意，並將6月份的薪水提前於6月26日給
      付。伊回家後於96年7月4日、7月5日、7月10日分別致電
      予被告，被告卻一再以「很忙沒空」、「尚未想好」等語
      推託，迄同年7月28日方收到被告所傳之簡訊將伊解僱。
      又96年6月21日被告係打電話回公司通知伊以後不用上班
      。另被告於94年9月向三信借款30萬元，伊因家中修繕而
      向被告借10萬元，當時有簽借據及本票，故被告向三信借
      貸30萬元部分，其中10萬元由伊薪資直接扣，共扣款21期
      ，前面每月扣4、5千元，後面每月扣6千餘元，伊薪資每
      月5萬5,000元，扣款後剩餘薪資直接匯至伊於三信之帳戶
      ，伊至96年6月止已全數清償，還了約12萬餘元，故被告
      已將本票、借據返還而被伊撕毀。另勞健保切結書並非94
      年4月1日所簽，實係於95年6、7月間，餐廳外場經理張贊
      馨拿系爭切結書，稱欲領每月1,000元之勞健保補助費就
      必須簽約，伊在此利誘下才同意簽約。
（三）為此聲明：被告應給付原告173,300元；願供擔保請准宣
      告假執行。
二、被告則以：
（一）兩造於94年4月1日洽談由原告擔任餐廳（即大東北飲食店
      ）廚務工作，並約定甲方（即雇方）得依公司業務上需求
      及乙方（即原告）之專長，指定乙方應予提供勞務之內容
      ，並得隨時依公司業務情況及內部調整之需要，更改乙方
      工作範圍及職務，乙方不得拒絕。嗣被告於簽約後即斥資
      培訓原告等人赴大陸等地學習烹飪技術等廚務工作，並於
      94年9月間，自新竹市第三信用合作社貸款30萬元借予原
      告。但大東北飲食店內廚房人員常酗酒生事、在工作期間
      賭博，原告又經常遲到及以三字經辱罵外場人員，工作愈
      加輕率敷衍，且於大東北飲食店因虧損而於96年6月22日
      起實施內部盤點商議檢討、暫時停止對外營業期間，其他
      員工均有到場幫忙整理場地器具，惟原告及訴外人彭家揚
      則於96年6月22日起無正當理由未請假而曠工三日以上，
      被告因而終止兩造之僱傭契約。原告亦於96年7月29日以
      簡訊告知被告：「不要想太多我不會為難你更不會賴著你
      ，大家好聚好散！為了大家好，星期一早上11點帶著我們
      的合約在大東北見面當場撕毀以示結束，比較保險，決不
      為難你」。詎料原告嗣竟提起本件訴訟。
（二）按勞動基準法第12條第1項第2款規定：勞工對於雇主、雇
      主家屬、雇主代理人或其他共同工作之勞工，實施暴行或
      有重大侮辱之行為者，雇主得不經預告終止契約。查原告
      於任職期間常會對同事罵三字經，又曾和共同工作之員工
      打架等情，業經證人汪耘竹到庭證稱：「（問：聲請人是
      否常會對外場人員罵三字經？）有，罵過我『幹你娘』，
      罵過好幾次，印象最深刻是95年3月份，我還聽過他罵過
      外場其他服務人員曹棋昇，曹棋昇有跟我反應，我有向相
      對人反應，相對人說會向聲請人反應」、「95年2月到5月
      之間我看過聲請人和一位離職員工打架」等語。原告亦不
      諱言其有罵三字經，有打林仁柏。揆諸前揭法文規定，本
      件原告既有對於其他共同工作之勞工實施暴行及有重大侮
      辱之行為，雇主自得不經預告終止契約。又違反勞動契約
      或工作規則，情節重大者，雇主得不經預告終止契約，勞
      動基準法第12條第1項第4款亦定有明文。按廚房餐飲攸關
      顧客安全、健康，首應注重整潔、衛生，但查本件原告工
      作愈加輕率敷衍，業經證人汪耘竹證稱：「（問：聲請人
      負責管理的人員是否有打牌、抽煙、喝酒、賭博、吃檳榔
      ？）有，有時下午空班時間聲請人朋友來找他，他們會在
      餐廳喝酒聊天，直到客人上門，聲請人才回到工作崗位上
      。我也看過聲請人和廚房人員打牌，有無金錢輸贏我不知
      道。95年2月到5月之間我看過聲請人和一位離職員工打架
      」、「（問：有無客人反應廚房的菜色有問題？）有發現
      過菜裡面有煙蒂、蟑螂、鐵刷屑、蛆等」，是原告未善盡
      其工作責任與義務，被告亦得依勞動基準法第12條第1項
      第4款終止契約。
（三）再按勞動基準法第12條第1項第6款規定：勞工無正當理由
      繼續曠工3日，或1個月內曠工達6日者，雇主得不經預告
      終止契約。查甲○○○○於96年6月22日僅係暫時停止對
      外營業，全部員工均應到場幫忙整理場地器具，連身為雇
      主之被告都有上班，但原告乙○○及彭家揚卻自96年6月
      22日起未上班工作，亦未到班打卡。此有證人林欣誼證稱
      ：「我們96年6月22日暫停對外營業時，但員工要來餐廳
      打掃，大家都有來上班，他沒有來，我是會計要到餐廳盤
      點，但廚師聲請人與彭家揚二位都沒有來，變成他們的工
      作分散到其他員工身上」、「（問：6月22日以後是否有
      看到聲請人到餐廳？）我在的時候都沒有看到他，我們整
      理餐廳的時間是早上10點到下午6點，餐廳打掃到7月初，
      光是廚房就整理了1、2個禮拜」；證人汪耘竹亦證稱：「
      （問：甲○○○○在今年6月是否有歇業？）是，暫時對
      外歇業，因為長期虧損，從6月22開始歇業，到今年8月1
      日正式對外營業。（問：這段期間員工如何處理？）外場
      人員都在整理餐廳和廚房，整理到7月10日左右」、「（
      問：這段期間有無看到彭家揚和聲請人？）我沒有看到，
      原本廚房由聲請人負責，我從6月22日就沒有看到聲請人
      」、「（問：從6月22日到7月初你們上班的時間？）早上
      10點到下午6點」、「（問：6月25日以前有無問老闆為何
      廚房人不用來？）有，停業前老闆有告知全部人員都要到
      班，我有問老闆廚房人員為何不用來，老闆也不清楚，老
      闆也很生氣他們不來上班」等語。是本件原告無正當理由
      繼續曠工3日以上，雇主爰依勞動基準法第12條第1項第6
      款規定終止契約非無理由。綜上所述，本件原告對於其他
      共同工作之勞工有實施暴行及重大侮辱之行為，且違反勞
      動契約、工作規則情節重大，又無正當理由繼續曠工3 日
      以上，雇主自得不經預告終止契約。按勞動基準法第12條
      規定終止勞動契約者，勞工不得向雇主請求加發預告期間
      工資及資遣費，勞動基準法第18條第1款亦定有明文，揆
      諸前揭勞動基準法第18條第1款規定，原告應不得向雇主
      請求加發預告期間工資及資遣費。此外，原告既稱被告已
      於96年6月21日通知伊以後不用上班，則原告請求自7月28
      日起計算之1個月預告期間工資，亦顯無理由。何況，原
      告已於96年7月29日以簡訊告知被告：「不要想太多，我
      不會為難你更不會賴著你，大家好聚好散！為了大家好，
      星期一早上11點帶著我們的合約在大東北見面當場撕毀以
      示結束，比較保險，決不為難你」，原告既已表示同意終
      止契約，則更無請求給付預告工資之理。況原告並未繼續
      工作3年以上，乃竟請求30日預告期間之工資，核其請求
      數額亦屬無據。又工資乃勞務給付之對價，故就終止契約
      之前，原告未提供勞務給付部分，被告並無給付工資之義
      務；至於僱傭契約終止後，兩造間契約關係業已消滅，原
      告尤無薪資請求權可言。本件原告自96年6月22日起即無
      正當理由未上班，復未請假，業經被告終止僱傭契約，已
      如前述。兩造間之僱傭契約已於96年6月終止，原告請求
      被告給付自96年7月1日起至96年7月28日共28日薪資，亦
      無理由。
（四）原告稱被告於96年6月22日起即叫伊休息不用上班，及允
      諾在6月30日前給其答覆云云。然若被告叫原告自96年6月
      22日起不用上班，又何以會於6月23日中午在餐廳商討後
      續工作事宜？又若被告稱在6月30日前給其答覆，何以原
      告6月30日以後仍未上班，而係遲於7月4日始撥電話，乃
      甚於7月28日前均未上班工作？原告說詞，顯然違背常理
      。原告初始表現尚好，但約半年後大東北飲食店內廚房人
      員常酗酒生事、在工作期間抽煙、打牌、賭博、吃檳榔，
      原告又經常遲到及以三字經辱罵外場人員，工作愈來愈輕
      率敷衍。因餐飲業非屬被告本行，餐廳亟賴廚師，而被告
      在原告身上已投注許多金錢且已耗時出資培訓，故對原告
      表現不佳之地方，被告一直與其溝通，希望原告能改進，
      以免餐廳因開除廚師而陷入停炊窘境。詎大東北飲食店於
      96年6月22日起實施內部清潔整理盤點商議檢討往後經營
      方針、暫時停止對外營業，其他員工均有到場幫忙整理場
      地器具，連身為雇主之被告都有上班，但原告乙○○及彭
      家揚卻自96年6月22日起未上班工作，亦未到班打卡。再
      ，原告及彭家揚應負責之廚房極為髒亂，油垢污穢均須整
      頓清理，廚房人員未到班工作，以致其他上班員工工作量
      增加，對其他上班之員工顯然不公平，怨聲載道，因原告
      乙○○未上班工作，竟還要向被告預借6月份之薪水，被
      告覺得原告太過離譜，乃向原告表示終止契約，彭家揚亦
      已結清薪資。
（五）此外，兩造約定受訓期間被告應給付原告之薪資每月為
      44,000元（受訓期間結束正式營業後為每月55,000元），
      已含雇主無須辦理原告之勞健保投保作業，而由原告自負
      有關勞工保險與全民健康保險之所有相關法律責任等費用
      ，此觀原告於94年4月1日業已切結：「到職當日，雇主須
      為員工辦理勞保與健保之加保作業，惟因本人之意願，在
      上述日期到職前，已在他處投保勞工保險與全民健康保險
      之相關事宜，故自願請求雇主無須辦理本人之勞健保投保
      作業，並自負有關勞工保險與全民健康保險之所有相關法
      律責任」即明。原告既已切結自負有關勞工保險與全民健
      康保險之所有責任，當無請求被告給付勞健保費12,000元
      之理。又被告不曾說過每月要貼原告或訴外人彭家揚健保
      費用，蓋大東北飲食店本身即有申報勞健保，大東北飲食
      店怎可能不替乙○○或彭家揚加保，更何況加保後，大東
      北飲食店可以將勞健保支出列為大東北飲食店費用而減納
      營所稅，大東北飲食店又怎會捨此不為，反而還要貼補乙
      ○○或彭家揚之健保費用，由上足稽原告所謂貼補之說非
      屬事實。實則原告乙○○及彭家揚係伊自己不參加大東北
      飲食店之勞健保，因渠已經參加新竹市廚師職業公會之勞
      健保（原告及彭家揚不退出新竹市廚師職業公會之勞健保
      ，被告亦無法替原告及彭家揚辦理大東北飲食店之勞健保
      ），而非被告不替原告加入勞健保，此參切結書內容約定
      即明。而原告就其簽立切結書乙節並不爭執，僅辯稱係因
      被告說從94年7月到95年7月每月補助1000元勞健保費，需
      簽這份契約才拿得到，從95年7月以後要拿到每月補助勞
      健保費也是要簽這份切結書，所以其才簽切結書云云。惟
      查卷附切結書並無隻字片語記載被告同意給付勞健保費，
      且原告前揭辯詞顯與其切結自願請求雇主無須辦理本人之
      勞健保投保作業，並自負有關勞工保險與全民健康保險之
      所有相關法律責任不符，原告所辯顯無足採。
（六）次查二人互負債務，而其給付種類相同，並均屆清償期者
      ，各得以其債務，與他方之債務，互為抵銷，民法第334
      條定有明文。本件原告之請求並無理由，已如前述。退萬
      步言，縱認原告得對被告有何請求，惟原告尚積欠被告
      209,928元借款本金未清償，且被告於94年4月下旬起將原
      告送至大陸等地培訓烹飪技術等廚務處理，受訓期間雇方
      每月給付44,000元予原告，尚支出原告至大陸之交通機票
      、房租、技術轉讓費等開銷，依兩造間契約書第10條規定
      ：甲、乙雙方簽署合約後，乙方未能依據條約內容履行工
      作義務，乙方願無條件賠償甲方實際受訓費之二倍金額予
      甲方（受訓費用以50萬元計）。故就前揭209,928元借款
      本金及100萬元賠償金，被告亦得備位主張與原告請求之
      金額於相同數額之範圍內互為抵銷，以維公平，即被告已
      依民法第334條規定主張抵銷，故本件原告之請求亦屬無
      理由。
（七）原告就其曾向被告借貸及於每月薪資扣抵本金利息並不爭
      執，僅辯稱向被告借貸10萬元業已清償云云。然查原告向
      被告借貸之本金係30萬元，而非10萬元，此由原告每月扣
      抵之數額，均係以30萬元本金，而非以10萬元本金計算利
      息金額即明。況原告亦不否認借款係由伊薪資直接扣，總
      共扣21期，前面每月扣四、五千元，後面每月扣六千多等
      語。由上開原告自認之每月扣抵數額亦係該當以30萬元之
      本金計算利息，而非以10萬元之本金計算利息之陳述（經
      查原告自認之前面每月扣四、五千元，後面每月扣六千多
      元，應均係以30萬元之本金計算之利息所得之數額，而非
      以10萬元之本金計算利息，蓋若僅10萬元〈即原告只負責
      三分之一利息〉為真，則每月應扣除之金額前期為四千餘
      元，後期僅五千餘元，而非六千多元），由此亦見原告向
      被告借貸之本金應係30萬元，而非10萬元。再者，證人汪
      耘竹證稱：「（問：你知道兩造之間有借貸關係嗎？）知
      道。94年9月我們老闆有幫聲請人向新竹三信東南分社貸
      款30萬元，因徵信時聲請人不符資格，三信的黃經理知道
      ，所以老闆基於要和聲請人合作，老闆用自己的名義幫聲
      請人貸款」、「（問：那你如何知道聲請人向相對人借30
      萬？）聲請人的薪資我計算的，我用三信扣相對人參拾萬
      的錢在發聲請人薪水時直接用相同金額扣款」、「（問：
      對你以30萬計算本息之方式扣錢，聲請人有無意見？）沒
      有」等語。查原告已於96年11 月22日當庭承認伊當初去
      銀行借貸確實是要借「30萬元」，當初係因三信經電腦查
      詢發現乙○○財務信用不符貸款資格，而被告信用良好，
      遂以被告名義向三信貸款30萬元後將向第三信用合作社所
      貸之30萬元借予原告。上開借款，截至96年6月20日止，
      仍欠本金餘額209,928元尚未清償完畢，故倘鈞院認原告
      得對被告有何請求，被告亦得備位主張前揭款項應與原告
      請求之金額於相同數額之範圍內互為抵銷，以維公平。本
      件原告辯稱已清償完畢且已撕毀本票借據云云，純屬虛構
      ，併此敘明。
（八）又證人林欣誼、汪耘竹業已證實96年6月22日起雖暫停對
      外營業，但員工要來餐廳打掃，證人彭家揚亦自承其知悉
      清潔工作從22、23日開始，詎竟沒有一起去作餐廳清潔工
      作，且從22日開始就沒有上班打卡，還出門去找工作等語
      。由此可見彭家揚等人根本無心於被告餐廳工作。又兩造
      間之勞動契約，已於96年6月25日終止，此有餐廳員工之
      薪水均係隔月5、6日才發，且原告之薪水原係以「轉帳」
      方式支付，而原告乙○○係於當月（96年6月25日）以現
      金領取薪資等情可佐。此外，原告雖舉證人彭家揚為證並
      於作證前與彭家揚討論案情及由證人依稿子而為陳述企獲
      有利之裁判，但由鈞院96年11月22日當庭影印證人彭家揚
      據以陳述之手上稿子第5頁記載：「本人絕無曠職薪水單
      、通聯紀錄可證」、「曠職要賠100萬欠錢拿證劇約94.4.
      15簽」、「彭家揚住在地下室」、「預支薪水徑自出國後
      ＝＞又說有＝＞為何1個月很抱歉」、「勞健保」等文字
      」；及96年12月6日庭呈附件三：證人彭家揚對被告另案
      訴訟之起訴狀第1頁，彭家揚記載之地址「新竹縣湖口鄉
      ○○村○○○街18號」即乙○○之地址，起訴狀第3頁：
      彭家揚、乙○○互引為證，愈見證人彭家揚與乙○○關係
      密切；又證人彭家揚於96年11月22日前半段有關不續聘之
      過程故為不利於被告之不實陳述，由嗣經詰問才為之證詞
      ，互為比對，亦可見證人於作證之初故為偏頗之端倪。
（九）為此聲明：原告之訴及假執行之聲請均駁回。；如受不利
      之判決，被告願提供現金或等值之聯邦商業銀行可轉讓定
      期存單供擔保請准宣告免為假執行。
三、原告主張其於94年4月1日起受僱於被告擔任甲○○○○廚房
    領班，薪資每月55,000元，嗣於96年6月21日，被告以餐廳
    虧損為由暫停營業等事實，為被告所不爭執，自堪信為真實
    。又原告主張被告於96年7月28日無正當理由將其解僱，原
    告已依勞動基準法第14條第1項第6款終止勞動契約，並請求
    資遣費、預告工資、96年7月份薪資及健保補助費等情，則
    為被告所否認，並以前開情詞置辯。經查：
（一）「勞工有左列情形之一者，雇主得不經預告終止契約：二
      、對於雇主、雇主家屬、雇主代理人或其他共同工作之勞
      工，實施暴行或有重大侮辱之行為者。．．．．．．．．
      ，四、違反勞動契約或工作規則，情節重大者。六、無正
      當理由繼續曠工三日，或一個月內曠工達六日者。．．．
      ．雇主依前項第1款、第2款及第4款至第6款規定終止契約
      者，應自知悉其情形之日起，30日內為之。」勞動基準法
      第12條第1項第2款、第4款、第5款、第2項定有明文。本
      件被告辯稱原告有上開違反勞動基準法第12條第1項第2款
      、第4款、第6款之情形，因而解僱原告云云，惟為原告所
      否認，依民事訴訟法第277條之規定，自應由被告負舉證
      之責。
（二）被告雖辯稱原告自96年6月21日起無正當理由未請假曠職3
      日以上云云，並稱因餐廳虧損嚴重，其自96年6月21日起
      暫停營業，思考日後如何經營並整理餐廳，其跟員工交待
      繼續上班，整理餐廳，停業後除原告與另位廚師彭家揚未
      來上班外，其他員工每天都正常上下班，而原告於同年月
      25 日到餐廳預支薪水並說要出國玩，伊才叫原告25日以
      後就不用來上班，並當場扣除貸款結到6月底之薪水給原
      告等語（卷59、60頁），復聲請傳訊證人林欣誼、汪耘竹
      為證。經查，證人林欣誼證稱：「我們96年6月22日暫停
      對外營業，但員工要來餐廳打掃，大家都有來上班，他（
      指原告）沒有來，我是會計要到餐廳盤點，但廚師聲請人
      與彭家揚二位都沒有來，變成他們的工作分散到其他員工
      身上」、「（你知道聲請人為何沒有來上班嗎？）不知道
      」；證人汪耘竹證稱：「（甲○○○○在今年6月是否有
      歇業？）是，暫時對外歇業，因為長期虧損，從6月22日
      開始歇業，到今年8月1日正式對外營業」、「（這段期間
      員工如何處理？）外場人員都在整理餐廳和廚房，整理到
      7月10日左右」、「（這段期間有無看到彭家揚和聲請人
      ？）我沒有看到，原本廚房由聲請人負責，我從6月22日
      就沒有看到聲請人」、「（從6月22日到7月初你們上班的
      時間？）早上10點到下午6點」、「（彭家揚住地下室？
      ）是」、「（為何彭家揚沒有打掃，你們不去找他？）我
      們沒有刻意去找，但打掃的工具有些放地下室，會進出地
      下室，我去地下室時沒有看到他」、「6月25日老闆有告
      訴我他被開除了」、「（6月25日以前有無問老闆為何廚
      房人不用來？）有，停業前老闆有告知全部人員都要到班
      ，我有問老闆廚房人員為何不用來，老闆也不清楚，老闆
      也很生氣他們不來上班」等語（卷第80至84頁）。然證人
      林欣誼、汪耘竹受僱於被告，且自承為甲○○○○之隱名
      合夥人，則其立場與被告一致，證言難免偏頗，已難遽信
      。再者，證人彭家揚到庭證稱：「（何時離職？如何離職
      ？）96年7月1日離職，我21日晚上領班乙○○跟我說老闆
      說22 日開始店休，當天晚上乙○○有電話跟老闆確認，
      當時我在旁邊，當時只是說店休，沒有說要休多久，老闆
      說要去大陸，去大陸回來再決定何時開始營業。22日我有
      找老闆要談薪資的問題，因為不知道店休期間薪資要怎麼
      算，老闆有約定25日要發我們薪水，但沒有說要怎麼算，
      25日乙○○到店裡找老闆，我當時住在地下室，乙○○找
      老闆談的時候我也在，老闆同意發薪水到月底給乙○○和
      我，但我的薪水老闆規定要我把廚房清理乾淨，27日再發
      我薪水，27日下午我將廚房整理乾淨後請老闆來檢查，老
      闆才支付我到月底的薪水，當時他跟我說叫我做到月底，
      我有問他遣散費和預告工資老闆不願意給，說不然你去告
      我」、「（你22日到27日這段期間都住在公司？）是，但
      我白天有去找工作，這段期間我有碰到老闆好幾次及外場
      員工，外場員工來做清潔工作」、「（老闆或是其他員工
      有沒有要你幫忙作清潔工作？）沒有」、「（清潔工作從
      何時開始做？）從22、23號開始」、「（22號或23號你還
      不知道你被解僱，為何沒有一起去做清潔工作？）我還不
      知道，老闆沒有要求我去作清潔工作，因為我們有分內外
      場，他請的是外場的工讀生去做外場的清潔工作，就是桌
      椅、地板，也有清潔到廚房的流理台、碗盆、地板，老闆
      有請外勞清潔廚房的地板，老闆也沒有叫我做」等語（卷
      第106 、107頁），核與原告所陳被告以暫停營業為由要
      求渠等暫休等語相符。且證人彭家揚即住於甲○○○○地
      下室，原告亦非難以聯絡，渠二人若有曠職事實，衡情被
      告自可輕易催促彭家揚或聯絡原告到班，惟被告均未為之
      ，坐任原告與彭家揚持續未到，甚至原告於96年6月25日
      到餐廳預支薪資時，亦未扣薪，實與常情有違。參以被告
      於96年年7月28日以「很抱歉，因為我最近一直忙於其他
      部門業務，故沒能與你聯絡，有關大東北經營事宜，經過
      二位新股東的討論，決定為了減少停業的損失（停業期間
      已損失約30萬元正），決定於8月1日（星期三）開張，以
      最省成本的方式，由他們選定過所聘僱的二位廚師及一個
      外場，做小本經營，直到有利潤後，才能再僱用你（須扣
      除停業損失），因公司資金不夠了，希望你能見諒，……
      」等語之簡訊通知原告（卷第53頁、159頁），其既未指
      責原告有何曠職之情，且對其久未聯絡一事表達歉意，核
      與原告主張係被告以餐廳經營不善暫停營業為由而要求其
      等候通知等情相符。益徵本件被告應係早有改組廚房人員
      之意，惟因礙於情面或法令等因素，乃藉停業之機而令原
      告停工休息，原告主張其於96年6月22日起至同年7月28日
      ，係應被告要求而未上班，並無曠職等情，應屬事實，被
      告上開所辯，不足採信。
（三）被告又抗辯原告初到職時表現尚好，但約半年後常酗酒生
      事、在工作期間抽煙、打牌、賭博、吃檳榔及以三字經辱
      罵外場人員等，故伊得終止勞動契約云云，惟均為原告所
      否認。而證人汪耘竹雖證稱：「（聲請人負責管理的人員
      是否有打牌、抽煙、喝酒、賭博、吃檳榔？）有，有時下
      午空班時間聲請人朋友來找他，他們會在餐廳喝酒聊天，
      直到客人上門，聲請人才回到工作崗位上。我也看過聲請
      人和廚房人員打牌，有無金錢輸贏我不知道。95年2月到5
      月之間我看過聲請人和一位離職員工打架」、「（有無客
      人反應廚房的菜色有問題？）有發現過菜裡面有煙蒂、蟑
      螂、鐵刷屑、蛆等」、「（聲請人是否常會對外場人員罵
      三字經？）有，罵過我『幹你娘』，罵過好幾次，印象最
      深刻是95年3月份，我還聽過他罵過外場其他服務人員曹
      棋昇，曹棋昇有跟我反應，我有向相對人反應，相對人說
      會向聲請人反應」等語（卷第85、86頁）。惟縱認證人汪
      耘竹之證詞屬實，但其所證述之原告行為，均係在95 年2
      至5月間發生，迄被告於96年7月28日終止勞動契約時，早
      已逾30日之除斥期間，依上述勞動基準法之規定，被告以
      此為由終止勞動契約，自非適法。
（四）「按下列情形之一者，勞工得不經預告終止契約：．．．
      ．．．．．．，六、雇主違反勞動契約或勞工法令，致有
      損害勞工權益之虞者。勞工依前項第1款、第6款規定終止
      契約者，應自知悉其情形之日起，30日內為之。．．．．
      ，第17條規定於本條終止契約準用之。」勞動基準法第14
      條第1項第6款、第2項、第4項定有明文。雇主無正當理由
      解僱勞工時，應可認為雇主違反勞動契約，勞工得依同法
      第14條第1項第6款終止勞動契約。查，原告係於96年7月
      28日接獲原告以簡訊通知解僱，嗣於同年8月3日起訴請求
      被告給付資遣費，並經本院於同年月27日將起訴狀繕本送
      達被告，此有起訴狀及送達回證在卷可資佐證，應認原告
      請求給付資遣費已含有終止勞動契約之意，是原告應已合
      法終止兩造間勞動契約。至被告雖辯稱原告於96年7月29
      日以簡訊告知被告：「不要想太多，我不會為難你更不會
      賴著你，大家好聚好散！為了大家好，星期一早上11點帶
      著我們的合約在大東北見面當場撕毀以示結束，比較保險
      ，決不為難你」，因認原告已同意終止契約，不得請求資
      遣費及預告工資云云。惟觀之前開簡訊內容，僅係相約被
      告見面商談終止勞動契約事宜而已，並無逕行合意終止契
      約之意思，否則原告即無另行相約被告之必要。參以被告
      自承：「在7月29日原告傳簡訊給我，約我隔天星期一早
      上見面，他說不會再賴著我，叫我不要想太多，星期一早
      上我們見面時沒有談什麼，他說他契約不見了，我有拿我
      們之間的契約書出來，結果他趁我不注意的時候把我的契
      約偷拿走」、「（原告當時有無跟你說你非法解僱他，要
      跟你終止勞動契約？）沒有，因為早就終止了，在六月底
      我付薪水給他時就已經終止了」等語（卷第154頁），益
      徵兩造於見面時並未合意終止系爭勞動契約。職是，被告
      前揭抗辯洵無可採，原告業於知悉該情形之30日內依勞動
      基準法第14條第1項第6款終止勞動契約，應堪認定。從而
      ，原告依同法第14條第4項準用第17條規定請求被告給付
      資遣費，即屬有據。
（五）茲就原告主張之各項請求論述如下：
  １、資遣費部分：原告主張其自94年4月1日起受僱被告，平均
      月薪為55,000元，被告對此並不爭執，則原告工作期間既
      已滿1年，其請求被告給付1個月之資遣費55,000元，應為
      可取。
  ２、預告工資部分：
      按雇主依勞動基準法第11條、第13條但書終止勞動契約，
      而未依規定先予預告者，應給付預告工資，勞動基準法第
      16條第1項、第3項固有明文。惟本件原告係基於勞動基準
      法第14條第1項第6款之事由終止勞動契約，前已詳述，自
      與上揭規定之要件不符。且勞動基準法第14條第4項僅明
      示勞工依同條規定不經預告終止契約時，同法第17條有關
      資遣費之規定準用之，至同法第16條關於預告工資之規定
      ，則不在準用之列，亦顯見其「明示其一，排除其它」之
      立法意旨。從而，原告請求被告給付預告工資55,000元，
      尚難認有據，無從准許。
  ３、96年7月1日起至96年7月28日止之薪資：
      按事業單位停工期間之工資如何發給，應視停工原因依具
      體個案認定之。停工原因如係可歸責於雇主，而非歸責勞
      工時，停工期間之工資應由雇主照給，停工原因如屬雇主
      經營之風險者，為可歸責於雇主之事由，此有行政院勞工
      委員會83年5月11日台（83）勞動二字第35390號函釋可參
      。本件被告因餐廳經營不善暫停營業，原告復因被告要求
      等候通知而未上班，已經本院認定如前，自屬可歸責於原
      告而停工，從而，原告請求停工期間之工資51,300元，未
      逾可得請求之範圍（55000÷30×28＝51324），應予准許
      。
  ４、勞健保補助費12,000元部分：
      原告雖主張被告未替原告加入勞健保，由其自行以新竹市
      廚師公會名義加保，被告承諾每月補貼原告1000元，惟自
      95年7月起被告未付，爰請求被告給付1年之勞健保補貼費
      12,000元云云，惟為被告所否認，辯稱原告於到職時因已
      在廚師公會加保，故出具切結書同意雇主無須為其辦理勞
      健保等語，並提出被告於94年4月1日書立之切結書一紙為
      證（卷第37頁）。經查，前與切結書確載有：「…到職當
      日，雇主須為員工辦理勞保與健保之加保作業，惟因本人
      之意願，在上述日期到職前，已在他處投保勞工保險與全
      民健康保險之相關事宜，故自願請求雇主無須辦理本人之
      勞健保投保作業，並自負有關勞工保險與全民健康保險之
      所有相關法律責任」等語，原告亦不否認切結書為其所親
      簽及其於到職前已在廚師公會加保等情，雖其另辯稱切結
      書係於95年6、7月間，由餐廳外場經理張贊馨拿給伊補簽
      ，稱欲領每月1,000元之勞健保補助費就必須簽約，伊在
      此利誘下才同意簽約云云，惟為被告所否認，原告復未能
      舉證證明兩造曾有補貼之約定，自不足採。從而，原告請
      求被告給付勞健保補助費12,000元，即乏所據，應予駁回
      。
  ５、綜上，原告請求被告給付96年7月1日起至96年7月28日止
      之薪資、資遣費，於106,300元（55,000+51,300＝106,
      300）之範圍內，為有理由，應予准許，超過此部分之請
      求，為無理由，應予駁回。
（六）次查二人互負債務，而其給付種類相同，並均屆清償期者
      ，各得以其債務，與他方之債務，互為抵銷，民法第334
      條定有明文。本件被告又辯稱原告尚積欠被告209,928元
      借款本金未清償，且被告於94年4月下旬起將原告送至大
      陸等地培訓烹飪技術等廚務處理，受訓期間雇方每月給付
      44,000元予原告，尚支出原告至大陸之交通機票、房租、
      技術轉讓費等開銷，依兩造間契約書第10條規定：甲、乙
      雙方簽署合約後，乙方未能依據條約內容履行工作義務，
      乙方願無條件賠償甲方實際受訓費之二倍金額予甲方（受
      訓費用以50萬元計）。故就前揭209,928元借款本金及100
      萬元賠償金，被告亦得主張抵銷云云。惟按當事人主張有
      利於己之事實者，就其事實有舉證之責任。民事訴訟法第
      277條定有明文。據此，民事訴訟如係由原告主張權利者
      ，應先由原告負舉證之責，若原告先不能舉證，以證實自
      己主張之事實為真實，則被告就其抗辯事實即令不能舉證
      ，或其所舉證據尚有疵累，亦應駁回原告之請求。（最高
      法院17年度上字第917號判例參照）。又金錢消費借貸契
      約，屬要物契約，應由貸與人就交付金錢之事實負舉證之
      責（最高法院69年度台上字第3546號判例、69年度第27次
      民事庭會議決議及55年台上字第952號判決參照）。本件
      被告雖主張原告於餐廳剛開業，以修繕房屋為由向伊借款
      30萬元，並由伊於94年9月19日向銀行貸款30萬後轉借予
      原告，約定伊每月繳交予銀行之本息，次月自原告薪資扣
      除相同金額云云（卷第57頁）。惟原告則以伊只向被告借
      得10萬元，並與被告約定，被告向銀行所借之30萬元，銀
      行按月自被告帳戶中扣款，伊負責前面之10萬元，利息部
      分伊只負責30萬利息的3分之1，伊已還了21期，已經超過
      伊應負擔之10萬元之本金及利息等情抗辯，揆諸上開說明
      ，原告既僅承認向被告借款10萬元之事實，依舉證分配原
      則，自應由被告就超出10萬元部分之消費借貸意思合致及
      借款交付之事實，負舉證之責任。經查：
  １、證人林欣誼證稱：「（你知道兩造之間有借貸關係嗎？）
      知道。94年9月我們老闆有幫聲請人向新竹三信東南分社
      貸款30萬元，因徵信時聲請人不符資格，三信的黃經理知
      道，所以老闆基於要和聲請人合作，老闆用自己的名義幫
      聲請人貸款」、「（貸款所得30萬元有交給聲請人嗎？）
      我沒在場，沒看到」、「（那你如何知道聲請人向相對人
      借30萬元？）聲請人的薪資我計算的，我用三信扣相對人
      30萬元的錢在發聲請人薪水時直接用相同金額扣款」等語
      （卷第82頁），是證人林欣誼並未親見被告交付30萬元借
      款予原告，而係憑其按月自原告薪資中扣除被告前月所繳
      交之銀行貸款總額作為判斷依據。則被告究有無如數交付
      30萬元借款予原告，仍堪存疑。
  ２、又證人林欣誼雖每月自原告薪資中扣款被告向銀行貸款30
      萬元之本息金額，且兩造均不爭執已扣款21期等情，是計
      算至96年5月底止，原告薪資所扣款之銀行本金部分為
      90,072元，利息部分為39,718元（卷第35頁），雖合計已
      超過10萬元，惟加計原告所主張其應負擔銀行貸款利息3
      分之1部分，原告全部被扣之薪資總額與其所主張應支付
      之10萬元本金之利息差距不大，是亦不能僅以被告按月扣
      薪，且扣薪金額已超出10萬元即認定原告所辯為虛偽。又
      被告上開解僱並非合法，已如前述，則被告另主張依兩造
      契約第10條約定，請求原告賠償受訓費之二倍金額即100
      萬元，亦無理由。此外，被告就其上開主張復未能舉證以
      實其說，是其辯稱以對原告之借款及損害賠償金與原告之
      請求相抵銷云云，亦無理由。
四、綜上所述，原告訴請被告給付資遣費55,000元及自96年7月1
    日起至96年7月28日止之薪資51,300元，合計106,300元，為
    有理由，應予准許。逾此部分之請求，即乏所據，應予駁回
    。
五、本判決第一項所命被告給付之金額未逾50萬元，應依民事訴
    訟法第389條第1項第5 款之規定依職權宣告假執行，是原告
    陳明願供擔保聲請宣告假執行，核無必要，併此敘明。至被
    告陳明願供擔保，聲請宣告免為假執行，經核本判決第一項
    原告勝訴部分，要無不當，爰酌定相當之擔保金額宣告之；
    原告其餘假執行之聲請，因該部分訴之駁回而失所依據，應
    併予駁回。
六、又本件為判決基礎之事證已臻明確，兩造其餘攻擊防禦方法
    及提出之證據，核於判決結果不生影響，無一一審究論述之
    必要，併此敘明。
七、結論：本件原告之訴為一部有理由，一部無理由，應依民事
    訴訟法第79條、第78條、第83條第1項前段、第389條第1項5
    款、第392條第2項，判決如主文。
中    華    民    國    97    年    12    月     2    日
                  民事第二庭    法  官  楊明箴
以上正本係照原本作成。
如對本判決上訴，須於判決送達後20日內向本院提出上訴狀。
中    華    民    國    97    年    12    月     2    日
                                書記官  龔紀亞


司法院資訊處製作；財團法人民間司法改革基金會備份。
